ACORDAO-COMPLETO-2352383

ACÓRDÃO DE RELAÇÃO

ACÓRDÃO DE RELAÇÃO 1011/2019 ATA 14/2019 - PLENÁRIO

Acórdão 1011/2019-TCU-Plenário
Vistos estes autos de representação da empresa Bio Resíduos Soluções Ambientais, apontando possíveis irregularidades ocorridas na condução do Pregão Eletrônico 18/2019, da Universidade Federal de Goiás – UFG, para prestação de serviços de tratamento de Resíduos dos grupos A e E (resíduos infectantes e perfurocortantes) e do grupo B (resíduos químicos) , coleta, transporte e disposição final, na Regional Jataí da UFG.
	Considerando que a representante alegou, em suma, a ocorrência dos seguintes vícios no edital, caracterizados pela ausência de previsão da:
	a) possibilidade de participação de empresas não enquadradas como ME e EPP, desatendendo o art. 49 da Lei complementar 123/2006; 
	b) dispensa da visita técnica com a substituição por declaração de conhecimento das condições locais dos serviços; 
	c) apresentação de capital social como prova de qualificação econômica;
	considerando que o exame da Secretaria de Controle Externo de Aquisições Logísticas – Selog, sobre a resposta à diligência dirigida ao pregoeiro da UFG, demonstrou o seguinte:
	i) ausência de informações taxativas, no edital e seus anexos, sobre a exclusividade do certame à participação de Microempresa e Empresa de Pequeno Porte (inclusive diante da imprecisão textual dos itens 7.3.1 e 7.3.2 do edital) , desatendendo a jurisprudência desta Corte quanto aos requisitos de clareza e objetividade dos instrumentos convocatórios (Acórdão 1633/2007-TCU-Plenário, 2.377/2008-2ª Câmara e 2.441/2017-Plenário) ;
	ii) 	ausência de justificativa no processo licitatório sobre a imprescindibilidade da realização de visita técnica por parte dos licitantes, contrariando o entendimento jurisprudencial do TCU de que tal exigência prejudica a competitividade e a impessoalidade do certame, devendo ser justificada a sua necessidade ou facultada a sua realização, incluindo, neste último caso, cláusula editalícia que estabeleça ser da responsabilidade do contratado a ocorrência de eventuais prejuízos em virtude de sua omissão na verificação dos locais dos serviços, com vistas a proteger o interesse da Administração na fase de execução do contrato, conforme jurisprudência desse Tribunal (Acórdão 2990/2010-TCU-Plenário, 2.796/2011-TCU-2ª Câmara, 795/2014-TCU-2ª Câmara e 234/2015-TCU-Plenário) ; 
	iii) ausência de informações, no processo licitatório, acerca da efetiva verificação da existência mínima de três ME e EPP sediadas local ou regionalmente, para cumprimento do disposto no art. 49 da LC 123/2006; 
	iv) ausência de análise, pelo órgão licitador, de um dos questionamentos contidos na impugnação ao edital oferecida pela empresa Bio Resíduos Soluções Ambientais (não opção de apresentação de capital social mínimo ou patrimônio líquido mínimo no lugar dos índices de liquidez e solvência exigidos) , ainda que impertinente tal questionamento, contrariando o disposto no art. 50 da Lei 9.784/1999 (precedente: Acórdão 3240/2014-TCU-Plenário) ; 
	v) inexistência da presença dos requisitos para a concessão de medida cautelar pleiteada pelo representante, posto que as falhas antes descritas são de caráter formal e o objeto licitado é de R$ 12.500,00 ao ano, possuindo baixa representatividade, além do que, não foi consignado qualquer urgência imperiosa na contratação dos serviços, ainda mais que o certame previu registro de preços;
	considerando que nesse contexto, é oportuna a expedição de ciências à UFG para que sejam adotadas medidas internas com vistas à prevenção de ocorrência de outras semelhantes;
	considerando que este processo cumpriu a sua finalidade;
	considerando, finalmente, o disposto no inciso III, do art. 143, do Regimento Interno deste Tribunal;
		os ministros do Tribunal de Contas da União, reunidos em sessão extraordinária do Plenário, ACORDAM, por unanimidade, de acordo com os pareceres emitidos nos autos e com fundamento no art. 113, §1º, da Lei 8.666/1993 c/c os arts. 235, 237, inciso V, e art. 169, inciso V, do Regimento Interno do TCU, art. 7º da Resolução TCU 265/2014, em:
	a) conhecer desta representação e considerá-la procedente; 
	b) indeferir o pedido de concessão de medida cautelar;
	c) dar ciência à unidade jurisdicionada das falhas elencadas adiante;
	d) dar ciência desta deliberação, bem como da instrução da unidade técnica à peça 9, à Universidade Federal de Goiás – UFG e à empresa Bio Resíduos Soluções Ambientais; e 
	e) arquivar o presente processo.
1.Processo TC-Processo 006.760/2019-8 (REPRESENTAÇÃO) 
                   1.1 Classe de Assunto: VII.
	1.2. Unidade: Universidade Federal de Goiás.
	1.2.1. Representante: Bio Resíduos Soluções Ambientais (CNPJ 22.096.126/0002-25) .
	1.3. Relatora: ministra Ana Arraes.
	1.4. Representante do Ministério Público: não atuou.
	1.5. Unidade Técnica: Secretaria de Controle Externo de Aquisições Logísticas - Selog.
	1.6. Representação legal: não há.
	1.7. dar ciência à Universidade Federal de Goiás sobre as seguintes impropriedades/falhas, identificadas no Pregão Eletrônico 18/2019, para que sejam adotadas medidas internas com vistas à prevenção de ocorrência de outras semelhantes:
	1.7.1. ausência de informações taxativas, no edital e seus anexos, sobre a exclusividade do certame à participação de Microempresa e Empresa de Pequeno Porte (inclusive diante da imprecisão textual dos itens 7.3.1 e 7.3.2 do edital) , desatendendo a jurisprudência desta Corte quanto aos requisitos de clareza e objetividade dos instrumentos convocatórios (Acórdão 1633/2007-TCU-Plenário, 2.377/2008-2ª Câmara e 2.441/2017-Plenário) ;
	1.7.2. ausência de justificativa no processo licitatório sobre a imprescindibilidade da realização de visita técnica por parte dos licitantes, contrariando o entendimento jurisprudencial do TCU de que tal exigência prejudica a competitividade e a impessoalidade do certame, devendo ser justificada a sua necessidade ou facultada a sua realização, incluindo, neste último caso, cláusula editalícia que estabeleça ser da responsabilidade do contratado a ocorrência de eventuais prejuízos em virtude de sua omissão na verificação dos locais dos serviços, com vistas a proteger o interesse da Administração na fase de execução do contrato, conforme jurisprudência desse Tribunal (Acórdão 2990/2010-TCU-Plenário, 2.796/2011-TCU-2ª Câmara, 795/2014-TCU-2ª Câmara e 234/2015-TCU-Plenário) ; 
	1.7.3. ausência de informações, no processo licitatório, acerca da efetiva verificação da existência mínima de três ME e EPP sediadas local ou regionalmente, para cumprimento do disposto no art. 49 da Lei Complementar 123/2006; e
	1.7.4. ausência de análise, pelo órgão licitador, de um dos questionamentos contidos na impugnação ao edital oferecida pela empresa Bio Resíduos Soluções Ambientais (não opção de apresentação de capital social mínimo ou patrimônio líquido mínimo no lugar dos índices de liquidez e solvência exigidos) , ainda que impertinente tal questionamento, contrariando o disposto no art. 50 da Lei 9.784/1999 (precedente: Acórdão 3240/2014-TCU-Plenário) .

Universidade Federal de Goiás.

ANA ARRAES

não há.

Não atuou.

REPRESENTAÇÃO (REPR)